臺灣高雄地方法院刑事判決　　　　　　　　　　　　　九十二年度訴字第三五三號
　　公　訴　人　臺雄地方法院檢察署檢察官
　　被　　　告　戊○○
右列被告因毒品危害防制條例案件，經檢察官提起公訴（九十一年度偵字第三七號）
，本院判決如左：
    主  文
戊○○無罪。
    理  由
一、公訴意旨略以：被告戊○○與同案被告甲○○（本院通緝中）、庚○○（另案由
    檢察官偵查中）共同基於意圖販賣第一級毒品海洛因及第二級毒品安非他命之犯
    意聯絡，於民國九十年十二月十八日，共同在屏東縣萬丹鄉○○路二七三號綽號
    「阿忠」所承租之屋內，非法持有第一級海洛因及第二級毒品安非他命，嗣於九
    十年十二月十八日上午十一時五十分許，經警員持本院簽發之搜索票執行搜索結
    果，在上址查扣第一級毒品海洛因十八包（合計重一四七點七六公克）、第二級
    毒品安非他命一包（○點六公克）、電子磅秤二台、毒品壓縮成塊模具一組及新
    台幣（下同）十二萬七千元，因認被告戊○○涉犯毒品危害防制條例第五條第一
    項、第二項之意圖販賣而持有第一級毒品及第二級毒品罪嫌。
二、按犯罪事實應依證據認定之，無證據不得推定其犯罪事實；又不能證明被告犯罪
    者，應諭知無罪之判決；刑事訴訟法第一百五十四條、第三百零一條第一項分別
    定有明文。又犯罪事實之認定，應憑真實之證據，倘證據是否真實尚欠明確，自
    難以擬制推測之方法，為其判斷之基礎；而認定犯罪事實之證據係指足以認定被
    告確有犯罪行為之積極證據而言，該項證據自須適合於被告犯罪事實之認定，始
    得採為斷罪資料，最高法院著有五十三年臺上字第六五六號、二十九年上字第三
    一○五號判例可參。且刑事訴訟上證明之資料，無論其為直接或間接證據，均須
    達於通常一般之人均不致有所懷疑，而得確信其為真實之程度，始得據為有罪之
    認定，若其關於被告是否犯罪之證明未能達此程度，而有合理懷疑之存在，致使
    無從形成有罪之確信，根據「罪證有疑，利於被告」之證據法則，即不得遽為不
    利被告之認定，亦有最高法院七十六年臺上字第四九八六號判例可稽。其以情況
    證據（即間接證據）斷罪時，尤須基於該證據在直接關係上所可證明之他項情況
    事實，本乎推理作用足以確證被告有罪，方為合法，不得徒憑主觀上之推想，將
    一般經驗上有利被告之其他合理情況逕予排除，此觀諸最高法院三十二年上字第
    六七號判例自明。
三、公訴意旨認被告戊○○涉有前開罪嫌，係以警員在上址查扣之第一級毒品海洛因
    、第二級毒品安非他命、電子磅秤二台、毒品壓縮成塊模具一組及十二萬七千元
    等物品時，被告戊○○有在場，且戊○○曾因施用毒品而在臺灣屏東戒治所戒治
    ，其雖辯稱上址係「阿忠」所承租，然卻無法供出「阿忠」之真實姓名，況茍其
    無販賣毒品之意圖，何以在上址有電子磅秤二台、毒品壓縮成塊模具一組及現金
    十二萬七千元等物等為其主要之論據。
四、訊據被告戊○○堅決否認有何意圖販賣而持有第一級毒品海洛因及第二級毒品安
    非他命之犯行，辯稱：因綽號「粗皮」之友人在上址一樓開設檳榔攤，叫伊去量
    製檳榔攤的鋁架，當天上午九點多伊到達該屋沒多久，警察就來了，並把伊帶到
    二樓，當時甲○○在二樓睡覺，警察把甲○○叫醒後，在房間內查獲海洛因及安
    非他命毒品、電子磅秤等物品，但那些東西都不是伊的等語。經查：
（一）高雄市政府警察局刑警大隊警員持本院核發之搜索票，於九十年十二月十八日
      上午十一時五十分許，前往在屏東縣萬丹鄉○○村○○路二七三號搜索，在該
      址查獲被告戊○○與同案被告庚○○、甲○○三人，並扣得第一級毒品海洛因
      十八包（驗後合計淨重一二七˙九六公克，包裝重二○˙二四公克）、安非他
      命一包（驗前毛重○˙六公克，驗後毛重○˙五公克）、玻璃吸食器一組、削
      尖塑膠吸管八支、空夾鏈袋五包、研磨機二台、電子磅秤二台、毒品壓縮成塊
      模具一組、大力老虎鉗一座、房屋租賃契約一份、行動電話十六支及現金十二
      萬七千元、貼有庚○○照片之偽造國民身分證二枚等物之情，為被告戊○○所
      供認，並有搜索扣押筆錄（見警卷第二一至二三頁）、法務部調查局鑑定報告
      書（見偵查卷第六頁）、高雄醫學大學附設中和紀念醫院檢驗報告（見本院卷
      第七五頁）及上開扣案物品可稽，堪信屬實。
（二）惟被告自警訊以迄於偵審中均堅詞否認扣案之上開海洛因、安非他命毒品及電
      子磅秤等物品係其所有，而同案被告甲○○迭於偵查及本院訊問時供稱：扣案
      之電子磅秤、現金、毒品壓縮模具、租賃契約、現金及偽造之證件不是伊所有
      外，其餘扣案之海洛因及安非他命毒品、玻璃吸食器、塑膠吸管、空夾鏈袋及
      行動電話一支都是伊的，毒品係伊自己要施用的等語（見偵查卷第二四、一○○頁、本院聲羈卷第五頁），且扣案之海洛因、安非他命毒品係自同案被告甲○○睡覺之臥房內所查獲之情，業經查獲員警己○○於本院調查中證述明確（
      見本院卷第八六頁），而扣案之現金十二萬七千元及貼有庚○○照片之偽造國
      民身分證二枚均係同案被告庚○○所有之情，亦據同案被告庚○○於本院審理
      中證述在卷（見本院卷第一三九頁），足見被告辯稱扣案之上開第一、二級毒
      品、現金及偽造國民身分證非其所有，尚非子虛，應堪採信。
（三）公訴人雖以警方在上址查扣上開第一、二級毒品時，被告戊○○及同案被告甲○○、庚○○均有在場，且除毒品外，尚查扣電子磅秤二台、毒品壓縮成塊模
      具一組等物，而渠三人又無法供出該屋承租人「阿忠」之姓名，因認渠三人共
      同涉嫌意圖販賣而持有第一、二級毒品罪。然屏東縣萬丹鄉○○路二七三號確
      係綽號「阿忠」之丁○○所承租之事實，業經證人丁○○於本院審理中證述明
      確，並有扣案之房屋租賃契約書一份及內政部警政署刑事警察局指紋鑑驗通知
      書在卷可憑（見本院卷第八○頁），顯見被告辯稱上址係「阿忠」所承租，尚
      非虛佞。雖證人丁○○於本院審理中證稱：伊承租該屋係為開設檳榔攤，伊在
      委託友人「阿欽」裝潢時，因戊○○與甲○○向伊借用該屋居住，伊乃於本案
      被查獲三至五天前，將上開房屋借予渠二人，並將該屋一樓鐵門之遙控器交予
      甲○○使用，伊不認識綽號「粗皮」之人等語（見本院卷第三一二、三一三、
      三一九、三二一頁），然此為被告所否認，並辯稱：伊僅是載送甲○○前去向
      丁○○借用房屋，伊並未居住在該處，當天伊是去工作等語，且被告所供核與
      甲○○於本院審理檢察官聲請羈押之訊問時供稱：伊已經住在該屋二、三天了
      ，戊○○是去工作的等語（見本院聲羈卷第五頁反面）大致相符，參以扣案之
      上開第一級毒品海洛因及第二級毒品安非他命均係自甲○○睡覺之房間內所查
      獲之情，顯見上開房屋應係同案被告甲○○向證人丁○○所借用，且甲○○於
      警員前往搜索前業已居住在該屋無疑，則在上開房屋內所查扣之電子磅秤、毒
      品壓縮成塊模具及研磨機等物是否為被告戊○○所有，即非無疑。況本案係因
      另案被告乙○○於九十年十一月三十日及同年十二月三日警詢中舉發綽號「阿
      興」之庚○○在上址持槍販毒，警員始向本院聲請搜索票前往上址搜索，此有
      乙○○之警詢筆錄在卷可憑（見九十年度警聲搜卷第六○四頁第七、八八頁及
      偵查卷第五一頁），從而，警員於上址查扣之第一、二級毒品、電子磅秤、毒
      品成塊壓縮模具等物時，被告戊○○縱雖亦在場，然其既未居住在該屋，亦無
      證據顯示被告戊○○有與甲○○、庚○○共同出資、共同購買或共同持有毒品
      或磅秤等物，而扣案之第一、二級毒品又係自甲○○睡覺之房間內所查獲，且
      係甲○○一人所有，已如前述，實難僅因查獲扣案毒品等物時被告戊○○有在
      場，即推論被告戊○○與此毒品有關。
（四）雖被告戊○○供稱：係檳榔攤老闆「粗皮」雇用其製作檳榔攤用之鋁架方前往
      上址云云，與證人庚○○證稱：因「阿忠」不要承租，伊就介紹被告承租該處
      經營檳榔攤，當天伊去幫忙云云矛盾，且與證人丁○○稱檳榔攤係其自營之證
      詞不符，故被告戊○○關於前往上址原因為何之辯詞固然存有可疑，不足採信
      。惟縱使被告戊○○所辯前往上址之原因存有不正或不可告人之處，亦尚不得
      據此即推認其與同案被告甲○○、庚○○有意圖販賣而持有第一、二級毒品行
      為間必有犯意聯絡或行為分擔。
五、綜上所述，公訴人認被告戊○○涉犯上開意圖販賣而持有第一級毒品海洛因及第
    二級毒品安非他命之犯行，所為舉證在客觀上尚未達於一般人均不致於有所懷疑
    ，而得確信被告犯罪之程度；既尚有合理懷疑之存在，於被告戊○○所辯非全無
    可採之情況下，自不得僅憑主觀上之推測，而將一般經驗上有利被告之其他合理
    情況逕予排除，依「罪證有疑，利於被告」之法則，即應作有利於被告之認定。
    此外，復查無其他積極證據足認被告戊○○確有公訴人所指之犯行，被告戊○○
    之犯罪尚屬不能證明，自應依法為被告戊○○無罪之諭知。
據上論斷，應依刑事訴訟法第三百零一條第一項，判決如主文。
本案經檢察官丙○○到庭職行職務。
中      華      民      國    九十三    年      一      月     三十     日
                                  臺灣高雄地方法院刑事第七庭
                                    審判長法  官    曾逸誠
                                          法  官    陳月雯
                                          法  官    廖純卿
右正本證明與原本無異。
如不服本判決，應於判決送達後十日內，向本院提出上訴狀。
                                          書記官    劉企萍
中      華      民      國    九十三    年      二      月      三      日
